【裁判字號】    97,訴,3713
【裁判日期】    980120
【裁判案由】    詐欺
【裁判全文】
臺灣臺中地方法院刑事判決              97年度訴字第3713號
公  訴  人  臺灣臺中地方法院檢察署檢察官
被      告  黃○○
                      號5樓
            Ｊ○○
上一被  告
選任辯護人  周平凡  律師
被      告  Ｍ○○
            巳○○原名胡滄海.
            宙○○
            Ｄ○○原名黃自強.
上列被告等因常業詐欺案件，經檢察官提起公訴（97年度偵字第
18305號），本院判決如下：
    主    文
黃○○、Ｊ○○共同以犯詐欺取財為常業，各處有期徒刑壹年肆
月，均減為有期徒刑捌月；扣案如附表二所示之物，均沒收。
宙○○共同以犯詐欺取財為常業，處有期徒刑壹年，減為有期徒
刑陸月，如易科罰金，以銀元佰元即新臺幣玖佰元折算壹日；
扣案如附表二所示之物，均沒收。
Ｍ○○、巳○○、Ｄ○○均無罪。
    犯罪事實
一、緣黃呈督（業經判決有罪確定）自民國92年4月間起擔任址
    設臺中市○區○○路1段89之3號1樓「長佑生活事業股份有
    限公司」（下稱長佑公司）之實際負責人，並擔任長佑公司
    之總經理，負責長佑公司業務經營及業務員之銷售手法訓練
    。其與擔任長佑公司名義負責人及業務部主任之未○○（業
    經判決有罪確定），於92年4月間，與陳世煌經營之「長盛
    開發股份有限公司」（下稱長盛公司）就位於臺中縣太平市
    ○○○段30-18地號之「臺中寶山紀念公園」（下稱「寶山
    公園」）成立銷售合約，約定由長佑公司代為銷售寶山公園
    內之骨灰塔、骨灰罈之永久使用權及骨灰塔、骨灰罈所在建
    物之建物持分，長佑公司每出售1個骨灰塔之永久使用權，
    需支付新臺幣（下同）1萬2千元予長盛公司；每出售1個骨
    灰罈之永久使用權，需支付2萬4千元予長盛公司，而長佑公
    司就骨灰塔、骨灰罈永久使用權之對外銷售金額則由長佑公
    司自訂。黃呈督與未○○明知代銷契約之標的僅為塔位之永
    久使用權及所在建物持分，竟為牟取暴利，共同基於意圖為
    自己不法所有並以詐欺為常業之犯意聯絡，先後雇用不知情
    之陳偉江、楊明龍、蔡清標、邱玉琴、黃○○（自92年9月
    8日起至93年10月8日止）、Ｊ○○（自92年9月8日起至93年
    10月8日止）、胡滄海、Ｄ○○、Ｍ○○、宙○○（自92年7
    月3日起及自93年11月1日起至94年止）、劉富源、鄭焰茂、
    李政謨，暨自稱「陳麟任」、「孫振剛」等真實姓名年籍不
    詳之成年男子等人分別擔任業務經理、特別助理、課長及業
    務員等職務，由各該業務員至民眾住處以假借檢查瓦斯防爆
    器等設備之機會，向民眾佯稱購買寶山公園之靈骨塔位除可
    取得靈骨塔位之永久使用權及建物所有權外，更可取得附隨
    土地之所有權，並出示記載：「土地所有權人：未○○。」
    之「臺中寶山紀念公園骨灰、骨罈、功德牌位永久使用權暨
    產權持分買賣契約書」，及將骨灰塔（罈）之塔位價金與土
    地價金分別記載之收款證明，致如附表一所示之戌○等37人
    陷於錯誤，誤信未○○現為寶山公園所在地之土地所有權人
    ，及購買寶山公園之骨灰塔（罈）後可取得土地持分，而以
    每個骨灰塔6萬2千元、每個骨灰罈12萬4千元之代價購入（
    被害人個別購入之金額、日期及接洽之業務員均詳見附表一
    ），業務員從中抽取每個骨灰塔（罈）1萬2千元至1萬6千元
    不等之佣金，其餘款項歸黃呈督所有；又黃○○、Ｊ○○、
    宙○○3人均明知客戶在未使用骨灰塔（罈）前無需繳納管
    理費，且長佑公司亦未曾為客戶進行轉銷售之代銷行為，惟
    渠等竟與黃呈督、未○○2人共同基於前開意圖為自己不法
    所有並以詐欺為常業之犯意聯絡，由黃○○、Ｊ○○、宙○
    ○3人分別向辰○○○、庚○○（以其妻辛○○○名義承購
    骨灰塔《罈》）、Ｌ○○等人佯稱渠等尚需為所購買之骨灰
    塔（罈）繳納管理費，長佑公司始能代為銷售渠等所購買之
    骨灰塔（罈）云云，使辰○○○、庚○○、Ｌ○○等人分別
    陷於錯誤，依要求分別繳納如附表一編號29、34、31號所示
    之塔位管理費予黃○○、Ｊ○○、宙○○3人再轉交予長佑
    公司之實際負責人黃呈督、未○○，而渠等均賴此維生而以
    之為常業。嗣於94年2月25日，因辰○○○等人不堪多次遭
    黃呈督等人詐取金錢，報警處理，始循線查獲，並扣得如附
    表二所示之物。
二、案經辰○○○等人訴由內政部警政署刑事警察局、臺中市警
    察局移送臺灣臺中地方法院檢察署檢察官對黃呈督、未○○
    等人偵查起訴後，經本院以95年度訴字第531號判決並告發
    臺灣臺中地方法院檢察署檢察官偵查起訴。
    理    由
壹、有罪部分
一、證據能力部分：
（一）按被告以外之人於審判外之言詞或書面陳述，除法律有規
      定者外，不得作為證據，刑事訴訟法第159條第1項有明文
      。然按被告以外之人於審判中死亡者，其於檢察事務官、
      司法警察官或司法警察調查中所為之陳述，經證明具有可
      信之特別情況，且為證明犯罪事實之存否所必要者，得為
      證據，刑事訴訟法第159條之3第1款定有明文。本件證人
      戌○業於94年10月5日死亡，有個人基本資料查詢表在卷
      可參（見本院95年度上訴字第2062號刑事卷三第102頁）
      ；證人即被害人Ｂ○○業於97年1月11日死亡，有臺灣臺
      中地方法院檢察署相驗屍體證明書在卷可參（見臺灣高等
      法院臺中分院刑事卷第204頁）。而其等分別於94年2月24
      日、同年3月7日在刑事警察局中部打擊犯罪中心偵六隊三
      組製作筆錄時，並無證據證明係於強暴、脅迫或利誘等不
      正方式下所作成，且上揭警訊之證述內容均係有關另案共
      同被告黃呈督、未○○訛騙其等購買靈骨塔之過程，堪認
      證人戌○、Ｂ○○在警訊中所為之陳述，在客觀上有可信
      之特別情況，且為證明犯罪事實所必要，依上開說明，其
      等於警詢中之證述，自均具有證據能力。
（二）按被告以外之人（包括證人、鑑定人、告訴人、被害人及
      共同被告等）於審判外之陳述雖不符刑事訴訟法第159條
      之1至之4等4條之規定，而經當事人於審判程序同意作為
      證據，法院審酌該言詞陳述或書面陳述作成時之情況，認
      為適當者，亦得為證據；當事人、代理人或辯護人於法院
      調查證據時，知有刑事訴訟法第159條第1項不得為證據之
      情形，而未於言詞辯論終結前聲明異議者，視為有前項之
      同意，同法第159條之5定有明文。本件證人即被害人地○
      ○、癸○○、己○○、壬○○○、申○○、丁○○、Ｐ○
      ○、卯○○、寅○○○、丙○○、酉○○、丑○○、Ｈ○
      、亥○○、乙○○、Ａ○○、Ｅ○○、玄○○、Ｏ○○、
      Ｆ○○○、戊○○、Ｉ○○、Ｋ○、Ｎ○○、子○○、午
      ○○、Ｇ○○、辰○○○、天○○、Ｌ○○、梅孟晉、宇
      ○○、Ｃ○○、甲○○等人均曾於警詢中為陳述，其性質
      屬傳聞證據，查無符合同法第159條之1至之4等前4條之情
      形，其等所為之上開警詢筆錄內容（詳如附表一所示），
      業經本院審理時予以提示並告以要旨，且各經檢察官、辯
      護人及被告黃○○、Ｊ○○、宙○○表示意見。當事人或
      辯護人已知上述筆錄乃傳聞證據，且均未於言詞辯論終結
      前對該等筆錄內容異議，依上開規定，是證人等於警詢中
      之證言已擬制同意其有證據能力，本院審酌上開筆錄作成
      時，證人等自由意識所陳述，無不當取供之情形，認為以
      之作為本案之證據亦屬適當，是其等於警詢筆錄之證言自
      具有證據能力。
二、訊據被告黃○○、Ｊ○○、宙○○均否認涉有上揭犯行，被
    告黃○○、Ｊ○○均辯稱：伊等只有銷售靈骨塔位，並沒有
    向辰○○○、辛○○○收取塔位管理費云云，被告宙○○則
    辯稱：Ｌ○○所提出之繳納20萬元塔位管理費的收款證明上
    「宙○○」的簽名確實是伊所簽的，但伊不記得是否有向Ｌ
    ○○收取該筆款項云云，經查：
（一）依據長佑公司與骨灰塔（罈）買受人訂立之「台中寶山紀
      念公園骨灰骨罈功德牌位永久使用權暨產權持分買賣契約
      書」第7條規定：「本塔位於骨灰罐進塔使用時，骨灰個
      人座需繳交永久使用管理費新台幣1萬元正，夫妻座需繳
      交1萬5千元正，家族座及骨罈位均需繳交2萬元正，功德
      牌位需繳交5千元正，方能進駐使用」，證人邱家結（寶
      山公園現場管理人員）於本院95年度訴字第531號刑事案
      件審理中證稱：「入塔需提出死亡證書、骨灰證明文件、
      靈骨塔永久使用憑證，尚須繳交1次永久管理費1萬6千元
      ，有入塔我們才收取管理費，未入塔前不需繳交管理費」
      等語（見本院95年度訴字第531號刑事卷三第133～134頁
      ），然證人辰○○○於本院95年度訴字第531號刑事案件
      審理中證稱：「業務員黃○○、Ｊ○○向我要塔位管理費
      1個2萬元，我給現金20萬元，結果他們寫1張欠管理費40
      萬元的收據」等語（見本院95年度訴字第531號刑事卷二
      第75頁），此與卷附由證人辰○○○收執之「收款證明」
      上註記「三收取管理費陸拾萬元整。預付貳拾萬元整，餘
      肆拾萬元於9月9日補足」（見警局卷三第190頁）等內容
      相符；又證人庚○○於本案審理中亦證稱：「...93 年6
      月30日被告黃○○與被告Ｊ○○他們2人來向我收管理費
      ，向我收130萬5千元，當時他們說服務費骨罈壹個要收3
      萬元，骨灰位壹個要收1萬5千元，所以總共是130萬5千元
      ，93年8月3日黃呈督和未○○來跟我說要將我們的骨灰座
      及骨灰罈位賣掉要送件到交通部，所以要收服務費，要向
      我收87萬元，說如果沒有服務費的收據的話無法送件，所
      以我又交了87萬元給黃呈督及未○○... 」、「（辯護人
      問：130萬元5千元是付現金還是支票？）是付支票。（辯
      護人問：有無什麼憑證？）我是開玉山銀行大墩分行的支
      票，支票帳戶戶名是我的名字，支票日期我可能有寫起來
      ，但是還要回去查查看，這筆錢確實有被領走。」、「（
      檢察官問：93年6月30日被告黃○○與被告Ｊ○○去向你
      收取服務費130萬5千元，是去何處向你收取？）是去我住
      處收的。（檢察官問：130萬5千元算是一筆大數目，當時
      被告黃○○與被告Ｊ○○是如何跟你說明，而你會交付給
      他們這筆款項？）他們說是公司交代他們來收的，9月份
      就要送件，高速公路墓地遷移9月要送件，要繳費才有辦
      法送件。（檢察官問：你指的送件是何意思？）是幫我們
      販賣骨罈位、骨灰位，骨罈壹個可以賣30萬元，在推銷我
      們購買時就有這樣的陳述，說政府也會補貼，這是公共工
      程，所以轉賣價格會比較好。」等語，亦與玉山銀行大墩
      分行97年12月5日玉山大墩字第0971203005號函檢附證人
      庚○○（帳號：0000000000000號）之帳戶於93年6月30日
      確有1筆1,305,000元轉帳，而於同年7月1日由票據交換中
      心扣帳之交易明細及該分行97年12月16日玉山大墩字第09
      71211001號函檢送交易日為93年7月1日票面金額壹佰拾
      萬伍仟元整之支票正反面影本相符；再證人Ｌ○○於本案
      審理中亦證稱：「（審判長問：你在警詢中說93年9月3日
      被告宙○○有去你家說要繳交一筆管理費20萬元，是否有
      此事？）有，他說政府下令要徵收我買的骨甕，所以要交
      管理費我的骨罈位才能夠轉賣出去。（審判長問：被告宙
      ○○這樣跟你說，你有無實際交付20萬元給他？）有，我
      有收據但是我今日沒有帶來。」等語，此亦有被告宙○○
      於93年9月3日簽章之「長佑生活事業股份有限公司收款證
      明」影本乙份在卷足參（參見本院卷第262頁），顯見被
      害人辰○○○、庚○○、Ｌ○○均有分別繳納20萬元至21
      7萬5千元不等之塔位管理費（詳見附表一編號29、31、3
      4號所示），惟依據上開契約約定，未使用靈骨塔（罈）
      前無需繳納管理費，被告黃○○、Ｊ○○、宙○○及另案
      被告黃呈督、未○○等人卻以收取塔位管理費始得由長佑
      公司代為銷售為由，巧立名目向被害人辰○○○、庚○○
      、Ｌ○○等人收取上開塔位管理費；況被告黃○○、Ｊ○
      ○、宙○○既係長佑公司之業務員，而被告黃○○、Ｊ○
      ○復調升為課長，渠等對於長佑公司之業務員究有無從事
      代客轉售骨灰塔（罈）之業務銷售行為應知之甚稔，惟渠
      等既明知未曾從事代客銷骨灰塔（罈）之業務行為，竟另
      向被害人辰○○○、庚○○、Ｌ○○等人佯稱需要繳交上
      開塔位管理費始得由長佑公司代為銷售，顯見渠等向被害
      人辰○○○、庚○○、Ｌ○○等人收取塔位管理費時，確
      有施用詐術之行為甚明。
（二）被告黃○○、Ｊ○○雖否認被害人辰○○○所提出於93年
      9月3日繳納20萬元塔位管理費之「收款證明」（見警局卷
      三第190頁）係渠等向被害人辰○○○收受該20萬元後所
      立據交付之事實，惟依該紙「收款證明」上註記「三收取
      管理費陸拾萬元整。預付貳拾萬元整，餘肆拾萬元於9月9
      日補足」等字跡以觀，與被告Ｊ○○供承均係伊所親自簽
      名而分別於92年12月15日、92年10月28日、92年10月7日
      交付客戶Ｅ○○、玄○○、Ｉ○○收執之「收款證明」（
      見警局卷三第25、49、108、110頁）中其內容之字跡運筆
      均相同，尤其是「收」、「貳」、「于」及「肆」等字跡
      ，其筆劃及用字均有其特殊之慣習，而與一般人不同，是
      堪認上開被害人辰○○○所提出於93年9月3日繳納20萬元
      塔位管理費之「收款證明」確係被告Ｊ○○註記前開內容
      後，始交付被害人辰○○○收執無訛；再證人辰○○○於
      本院審理中雖證述：「（辯護人問：是何人曾經向你收取
      管理費？）是長佑生活事業股份有限公司，但是是被告Ｊ
      ○○與被告黃○○一起過來的，也有用未○○的名字具結
      的收據。（辯護人問：《請審判長提示他二卷Ｐ27收款證
      明供證人閱覽》此份收取20萬元的收據是何人寫的？）這
      是被告黃○○寫的，是他到我家去，是我當天付20萬元給
      他，他寫的，當天是去三信銀行領錢後交給他的。」、「
      （檢察官問：向你收20萬元的人是被告黃○○與被告Ｊ○
      ○？）是的，他們是到我家來收，我當時說家中沒有那麼
      多現金，所以他們陪我到三信領錢。（檢察官問：他們是
      收了二十萬元後當場給你收據？）是的，就是剛剛的那張
      收款證明，是我去三信領完錢後，被告黃○○給我收據的
      ，當時被告Ｊ○○也在場。」等語，誤記該紙「收款證明
      」上之簽註者為被告黃○○，惟被告Ｊ○○與被告黃○○
      既係一同至證人辰○○○住處向其收取該20萬元塔位管理
      費，則證人辰○○○因時間相隔已有4年之久，對於究為
      何人註記，記憶難免有所誤差，惟證人辰○○○既就被告
      黃○○與Ｊ○○係一同至伊住處向伊收取該20萬元塔位管
      理費乙情，自始至終均指述及證述一致，足見證人辰○○
      ○應係交付該20萬元塔位管理費予被告黃○○、Ｊ○○2
      人後，始由被告Ｊ○○簽註上開內容之收款證明予證人辰
      ○○○收執無訛，被告黃○○、Ｊ○○上開否認向證人辰
      ○○○收款20萬元塔位管理費之辯詞，應係卸責之詞，無
      足憑採。另被告宙○○雖以其有無向被害人Ｌ○○收取20
      萬元之塔位管理費乙事並無記憶等詞置辯，惟證人Ｌ○○
      既於本院審理中已明確證述該20萬元塔位管理費係交付被
      告宙○○後，被告宙○○始交付卷附「收款證明」予伊，
      而此交易情形核與一般常情事理無違，堪認被告宙○○應
      確有向證人Ｌ○○收取20萬元塔位管理費無訛，被告宙○
      ○辯稱無記憶云云，應係畏罪之詞，無足採信。
（三）按共同正犯，係共同實施犯罪行為之人，在共同意思範圍
      內，各自分擔犯罪行為之一部，相互利用他人之行為，以
      達其犯罪之目的。本件被告黃○○、Ｊ○○、宙○○與另
      案被告黃呈督、未○○分別擔任不同角色，而共同以上開
      欺罔手段巧立名目以代銷骨灰塔（罈）需收取塔位管理費
      為由，訛詐被害人辰○○○、庚○○及Ｌ○○等人之財物
      ，使辰○○○、庚○○及Ｌ○○等人陷於錯誤，其等有詐
      欺犯意聯絡及行為分擔甚明。綜上所述，被告黃○○、Ｊ
      ○○、宙○○3人所辯，均係卸責之詞，不足採信。本件
      事證明確，被告黃○○、Ｊ○○、宙○○3人之犯行均堪
      認定，應依法論科。
三、查刑法部分條文業於94年1月7日修正，同年2月2日公布，並
    自被告黃○○、Ｊ○○、宙○○行為後之95年7月1日施行。
    修正後刑法第2條第1項規定：「行為後法律有變更者，適用
    行為時之法律，但行為後之法律有利於行為人者，適用最有
    利於行為人之法律。」，上開規定乃與刑法第1條罪刑法定
    主義契合，而貫徹法律禁止溯及既往原則，係規範行為後法
    律變更所生新舊法律比較適用之準據法，是刑法第2條本身
    雖經修正，但刑法第2條既屬適用法律之準據法，本身尚無
    比較新舊法之問題，應一律適用裁判時之現行刑法第2條規
    定以決定適用之刑罰法律。又本次刑法修正之比較新舊法，
    應就罪刑有關之共犯、未遂犯、想像競合犯、牽連犯、連續
    犯、結合犯、以及累犯加重、自首減輕暨其他法定加減原因
    （如身分加減）與加減例等一切情形，綜其全部罪刑之結果
    而為比較，最高法院95年5月23日95年度第8次刑庭會議決議
    可資參照。經查：(一)刑法第28條共犯之規定，於修正前規定
    為：「二人以上共同實施犯罪之行為者，皆為正犯」，修正
    施行後之規定則為：「二人以上共同實行犯罪之行為者，皆
    為正犯」，本條之修正理由係為排除陰謀共同正犯、預備共
    同正犯於本條所規定之正犯之外。本案被告黃○○、Ｊ○○
    、宙○○3人就上開犯行應論以共謀或實行犯罪行為之共同
    正犯，則適用修正施行前之刑法第28條規定論擬，並無不利
    於被告黃○○、Ｊ○○、宙○○3人。(二)修正後刑法，已刪
    除第340條常業詐欺罪規定，但本件被告黃○○、Ｊ○○、
    宙○○3人行為時間發生在修正刑法施行前，而依修正前刑
    法該條規定之常業詐欺罪，其法定本刑為1年以上7年以下有
    期徒刑，得併科5萬元以下罰金，刑法修正後，因常業犯已
    經刪除，應將所犯如附表所示之詐欺罪分論併罰，合併計算
    其法定最高本刑為有期刑徒刑120年（定應執行刑不得逾30
    年），顯較原常業詐欺犯之法定刑為重，依刑法第2條第1項
    規定比較新舊法適用結果，應適用修正前刑法第340條常業
    詐欺罪，對被告黃○○、Ｊ○○、宙○○3人為有利。(三)綜
    合上述各條文修正前、後之比較，以整體適用修正前刑法之
    相關規定及罰金罰鍰提高標準條例第1條前段規定，對被告
    黃○○、Ｊ○○、宙○○3人較為有利，自應整體適用被告
    黃○○、Ｊ○○、宙○○3人行為時即修正前之法律。
四、按刑法上所謂常業犯，係指反覆以同種類行為為目的之社會
    活動之職業性犯罪而言，至於犯罪所得之多寡，是否恃此犯
    罪為唯一之謀生職業，則非所問，縱令兼有其他職業，仍無
    礙於該常業犯罪之成立，又凡藉該犯罪以為日常謀生之職業
    ，而有事實上之表現為已足，並不以犯罪時間之長短為標準
    ，另亦不以營業對像須繁多為必要，亦不以營業時間之久暫
    及查扣之違法物品若干為判斷之絕對標準，苟其有恃犯罪維
    生之犯意，並實施犯行，即屬成立（最高法院85年度台上字
    第510號判例、92年度台上字第1224號判決、92年度台上字
    第1501號判決參照）。本件被告黃○○、Ｊ○○、宙○○3
    人係受僱於長佑公司，而實際負責人黃呈督及名義負責人未
    ○○所成立之長佑公司，有固定之作業流程及場所，且前後
    共計有如附表一所示37位客戶向長佑公司購買骨灰塔（罈）
    因而受騙，被告黃○○、Ｊ○○、宙○○3人於銷售骨灰塔
    （罈）後進而向被害人辰○○○、庚○○、Ｌ○○等詐取塔
    位管理費，與另案被告黃呈督、未○○共同以此方式牟利，
    凡此種種，俱見其等並非偶然為之的犯罪型態，顯係藉該犯
    罪以為日常謀生之職業甚明。故核被告黃○○、Ｊ○○、宙
    ○○所為，均係犯修正前刑法第340條之常業詐欺罪。次按
    共同正犯間，非僅就其自己實施之行為負其責任，並在犯意
    聯絡之範圍內，對於他共同正犯所實施之行為，亦應共同負
    責；共同實施犯罪行為之人，在合同意思範圍以內，各自分
    擔犯罪行為之一部，相互利用他人之行為，以達其犯罪之目
    的者，即應對於全部所發生之結果，共同負責；共同正犯間
    ，非僅就其自己實施之行為負其責任，並在犯意聯絡之範圍
    內，對於他共同正犯所實施之行為，亦應共同負責，即共同
    正犯，只須具有犯意聯絡及行為分擔，而不問犯罪動機起於
    何人，亦不問每一階段犯行，均經參與（參照最高法院32年
    上字第1905號判例、最高法院90年度台上字第5353號、第32
    05號刑事判決要旨）。本件被告黃○○、Ｊ○○、宙○○3
    人與另案被告黃呈督、未○○2人間，就本案之上開犯罪事
    實，雖非參與犯罪集團整個犯罪行為之全部過程，而係分別
    僅參與其中部分之行為，惟被告黃○○、Ｊ○○、宙○○3
    人既就如何施用詐術、如何獲取塔位管理費等犯行均互有分
    工，且分別與另案被告黃呈督、未○○2人有直接犯意聯絡
    及行為分擔，均為共同正犯。爰審酌被告黃○○、Ｊ○○、
    宙○○之品行、智識程度，犯罪動機、目的為圖私利，利用
    年長者或社會經驗相對薄弱之人規劃身後事之意願，藉機詐
    取財物，所生危害甚鉅，犯罪後猶飾詞狡辯，態度不佳等一
    切情狀，分別量處如主文所示之刑。另按中華民國96年罪犯
    減刑條例業於96年7月4日公布，並自96年7月16日施行，查
    被告黃○○、Ｊ○○、宙○○3人犯罪之時間，均在96年4月
    24 日以前，所犯符合中華民國96年罪犯減刑條例第2條所定
    之減刑條件，應依該減刑條例第2條第1項第3款之規定，減
    其宣告刑2分之1，並就被告宙○○所減得之刑諭知易科罰金
    之折算標準（查被告宙○○行為後，刑法第41條第1項前段
    業經修正公布施行，修正前刑法第41條第1項前段規定：「
    犯最重本刑為五年以下有期徒刑以下之刑之罪，而受六個月
    以下有期徒刑或拘役之宣告，因身體、教育、職業、家庭之
    關係或其他正當事由，執行顯有困難者，得以一元以上三元
    以下（按指銀元）折算一日，易科罰金。」，又被告宙○○
    行為時之易科罰金折算標準，修正前罰金罰鍰提高標準條例
    第2條前段《現已刪除》規定，就其原定數額提高為100倍折
    算1日，則本件被告宙○○行為時之易科罰金折算標準，應
    以銀元300元折算1日，經折算為新臺幣後，應以新臺幣900
    元折算為1日。惟修正後之刑法第41條第1項前段則規定：「
    犯最重本刑為五年以下有期徒刑以下之刑之罪，而受六個月
    以下有期徒刑或拘役之宣告者，得以新臺幣一千元、二千元
    或三千元折算一日，易科罰金。」，比較修正前後之易科罰
    金折算標準，以修正公布施行前之規定，較有利於被告宙○
    ○：茲就被告宙○○所減得之刑，並依修正前刑法第41條第
    1項前段規定，諭知易科罰金之折算標準。）。末查，刑法
    第38條第3項係規定「犯人」所有供犯罪所用、預備、所生
    或所得之物，得宣告沒收，並非規定屬「被告」所有之物，
    始得宣告沒收，而共同正犯於意思聯絡範圍內，組成一共犯
    團體，團體中之任何成員均為「犯人」，供犯罪所用之物，
    只要屬於「犯人」所有，均得宣告沒收，不以必屬於本件被
    告所有者為限（最高法院92年度台上字第787號判決要旨參
    照），此即刑法學理上「共犯連帶沒收」理論；準此，數人
    共同犯罪之情形時，就因犯罪依法沒收之物，不論究係為共
    犯何人所有，就各共犯之判決均應宣告沒收之從刑。本件扣
    案如附表二所示之物，均係另案共同被告黃呈督、未○○所
    有供犯罪所用或犯罪預備用，或因犯罪所得之物，爰依刑法
    第38條第1項第2款、第3款之規定，併予宣告沒收。
貳、被告黃○○、Ｊ○○、宙○○均不另為無罪諭知，暨被告Ｍ
    ○○、巳○○、Ｄ○○均無罪部分：
一、公訴意旨略以：另案被告黃呈督與未○○均明知渠等與長盛
    公司間代銷契約之標的僅為塔位之永久使用權及所在建物持
    分，竟為牟取暴利，共同基於意圖為自己不法所有之常業犯
    意聯絡，僱用與其2人有犯意聯絡之巳○○、黃○○、Ｊ○
    ○、Ｍ○○、宙○○及Ｄ○○擔任業務員，並以假借檢查瓦
    斯防爆器等設備之機會，向民眾佯稱購買寶山公園之靈骨塔
    位，除可取得靈骨塔位之永久使用權及建物所有權外，更可
    取得附隨土地之所有權，並出示記載：土地所有權人：未○
    ○之臺中寶山紀念公園骨灰、骨罈、功德牌位永久使用權暨
    產權持分買賣契約書及將骨灰塔（罈）之塔位價金與土地價
    金分別記載之收款證明，致如附表一所示之戌○等37人陷於
    錯誤，誤信未○○現為寶山公園所在地之土地所有權人及購
    買寶山公園之骨灰塔（罈）後可取得土地持分，而以每個骨
    灰塔6萬2千元、每個骨灰罈12萬4千元之代價購入，業務員
    則從中抽取每個骨灰塔（罈）1萬2千元至1萬6千元不等之佣
    金，其餘款項歸黃呈督所有；又對已購買骨灰塔（罈）之被
    害人再佯稱若欲將骨灰塔（罈）交由長佑公司代為銷售，需
    另繳交代銷手續費或保證金；或佯稱需繳納管理費，使己○
    ○、Ｈ○、戊○○、Ｋ○、Ｇ○○、辛○○○、Ｂ○○等人
    再度陷於錯誤，分別依約繳納如附表1所示之所謂保證金或
    手續費或管理費（詳見附表1編號4、14、22、24、28、34《
    指87萬元塔位管理費部分》、37號）。黃呈督、未○○、巳
    ○○、黃○○、Ｊ○○、Ｍ○○、宙○○及Ｄ○○均賴此維
    生而以之為常業。因認被告黃○○、Ｊ○○、Ｍ○○、巳○
    ○、宙○○、Ｄ○○等6人就上開犯行亦涉犯修正前刑法第
    340 條之常業詐欺罪嫌云云。
二、按犯罪事實應依證據認定之，無證據不得認定犯罪事實；不
    能證明被告犯罪者，應諭知無罪之判決；刑事訴訟法第 154
    條第2項、第301條第1 項分別定有明文。又按認定不利於被
    告之事實，須依積極證據，苟積極證據不足為不利於被告事
    實之認定時，即應為有利於被告之認定，更不必有何有利之
    證據；另按事實之認定，應憑證據，如未能發現相當證據，
    或證據不足以證明，自不能以推測或擬制之方法，以為裁判
    基礎；復按認定犯罪事實所憑之證據，雖不以直接證據為限
    ，間接證據亦包括在內；然而無論直接或間接證據，其為訴
    訟上之證明，須於通常一般之人均不致有所懷疑，而得確信
    其為真實之程度者，始得據為有罪之認定，倘其證明尚未達
    到此一程度，而有合理之懷疑存在時，事實審法院復已就其
    心證上理由予以闡述，敘明其如何無從為有罪之確信，因而
    為無罪之判決，尚不得任意指為違法；末按刑事訴訟法第16
    1條已於91年2月8日修正公布，其第1項規定：檢察官就被告
    犯罪事實，應負舉證責任，並指出證明之方法。因此，檢察
    官對於起訴之犯罪事實，應負提出證據及說服之實質舉證責
    任。倘其所提出之證據，不足為被告有罪之積極證明，或其
    指出證明之方法，無從說服法院以形成被告有罪之心證，基
    於無罪推定之原則，自應為被告無罪判決之諭知（最高法院
    著有30年度上字第816號判例、40年度台上字第86號判例、
    76年度台上字第4986號判例、92年度台上字第128號判例參
    照）。
三、公訴人認被告黃○○等6人涉犯前開常業詐欺犯行，無非據
    證人戌○等28人之證述情節及被告黃○○等6人之受僱事實
    ，暨臺中寶山紀念公園骨灰骨罈功德牌位永久使用權暨產權
    持分買賣契約書、長佑公司簽發之收款證明、臺中寶山紀念
    公園塔位永久使用憑證附卷可稽，為其主要論據。惟訊據被
    告黃○○等6人均否認有前揭常業詐欺犯行，被告黃○○等6
    人均辯稱：伊等僅是擔任業務員，信賴公司主管黃呈督、未
    ○○稱土地可以過戶給客戶的說詞，且實際上也有寶山公園
    靈骨塔的存在，並無詐騙客戶購買靈骨塔的行為等語；又被
    告黃○○、Ｊ○○2人均辯稱：伊等並未向客戶辛○○○收
    取87萬元之塔位管理費等語；另被告Ｍ○○亦辯稱：伊並沒
    有向客戶戊○○收取15萬元的代銷塔位保證金等語。經查：
（一）另案被告黃呈督、未○○向客戶佯稱購買寶山公園之靈骨
      塔位除可取得靈骨塔位之永久使用權及建物所有權外，更
      可取得附隨土地所有權，該當刑法第340條之常業詐欺罪
      責，業經臺灣高等法院臺中分院以96年度上訴字第2062號
      判決均有罪，且經渠2人上訴後，亦經最高法院以97年度
      台上字第5835號駁回上訴確定，有該2份刑事判決書在卷
      足參，惟本件應審究者為被告黃○○等6人與另案被告黃
      呈督、未○○就渠等向客戶推銷購買寶山公園之靈骨塔位
      是否具有犯意之聯絡及行為之分擔，而為共同正犯？查依
      證人即另案被告黃呈督於臺灣高等法院臺中分院96年度上
      訴字第2062號刑事案件審理中結證稱：「（辯護人問：就
      你的記憶所及，被告蔡清標、被告邱玉琴推銷過程有無引
      起消費者糾紛？）我沒有印象。（辯護人問：他們兩人任
      職期間你或公司有無跟他們提及土地是登記在何人名下？
      ）沒有。（辯護人問：我的意思是在業務員角度認知上，
      將來土地過戶是沒有問題的？）因為陳世煌多次承諾，所
      以業務員應該認為沒有問題。」、「（辯護人問：在被告
      陳偉江任職期間，你們公司有無人拿過靈骨塔位座落土地
      的權狀、土地登記簿謄本或其他可以證明土地真正所有權
      的相關文件給被告陳偉江或業務人員？）沒有。」等語（
      見臺灣高等法院臺中分院96年度上訴字第2062號刑事卷第
      228至231頁）以觀，核與被告黃○○等6人辯解之情節相
      符，顯見被告黃○○等6人僅是業務員，並不清楚渠等所
      銷售之寶山公園靈骨塔位並未附隨土地之所有權併同銷售
      ，而係信賴公司主管黃呈督、未○○之說詞，主觀上認知
      客戶購買寶山公園靈骨塔位後，各該靈骨塔位所在之土地
      其所有權之過戶是遲早的問題，始進行銷售行為；況渠等
      更未見骨灰塔（罈）座落之土地權狀、土地登記簿謄本或
      其他可以證明土地真正所有權的相關文件，應確實無法知
      悉靈骨塔所座落之土地所有權人究係何人，是被告黃○○
      等6人對買受人能否取得土地所有權之買賣契約重要事項
      ，應無傳遞不實訊息而虛偽以告之情事，難謂渠等對客戶
      銷售骨灰塔（罈）時有施用詐術之行為。
（二）又公訴人亦認被告黃○○等6人以佯稱若欲將骨灰塔（罈
      ）交由長佑公司代為銷售，需另繳交代銷手續費或保證金
      ；或佯稱需繳納管理費，使被害人己○○、Ｈ○、戊○○
      、Ｋ○、Ｇ○○、辛○○○、Ｂ○○等人陷於錯誤，分別
      依約繳納如附表一編號4、14、22、24、28、34（指87萬
      元塔位管理費部分）、37號所示之所謂保證金、手續費或
      管理費等財物，惟查，據被害人己○○、Ｈ○、Ｋ○、Ｇ
      ○○、Ｂ○○等5人於警詢中之指述，向渠等收取代銷塔
      位保證金或塔位管理費之人係孫振剛、蔡清標、黃呈督、
      未○○等人（詳如附表一編號4、14、22、24、28、37號
      所示），並非本件被告黃○○等6人；且證人即被害人庚
      ○○於本院審理時到庭結證稱：「...93 年8月3日黃呈督
      和未○○來跟我說要將我們的骨灰座及骨灰罈位賣掉要送
      件到交通部，所以要收服務費，要向我收87萬元，說如果
      沒有服務費的收據的話無法送件，所以我又交了87萬元給
      黃呈督及未○○... 」，足見向被害人庚○○即客戶辛○
      ○○收取87萬元之塔位管理費者為黃呈督及未○○，並非
      被告黃○○及Ｊ○○。另證人即被害人戊○○亦於本院審
      理時到庭結證稱：「（審判長問：你之前在94年3月2日在
      警詢中所言，你說後來長佑生活事業股份有限公司在93年
      12月17日有再去跟你收取保證金15萬元，是否有此事？）
      是的。（審判長問：是什麼人去向你收的，他如何跟你說
      讓你交付這筆錢？）是未○○本人親自到我家跟我收的，
      我是開票給他的，他跟我說要繳交保證金，因為政府的公
      共工程要遷墓，所以要先繳保證金才能夠賣我所承購的10
      個骨灰位《提出保證書原本1份，該原本經與前揭警卷Ｐ
      102影本相核結果相符後將原本發還證人戊○○》）。（
      審判長問：這張保證書是未○○在你家向你收支票時當場
      簽給你的？）是的。（審判長問：被告Ｍ○○是否曾經去
      你家跟你收取過保證金或是其他的管理或服務費用？）沒
      有。」等語，足見向被害人戊○○收取15萬元之代銷塔位
      保證金者為未○○，並非被告Ｍ○○。另如附表一所示，
      除公訴人起訴書所載附表一編號4、14、22、24、28、34
      、37號所示之被害人外，尚有如附表一編號21、30、33號
      所示之被害人Ｆ○○○、陳善松、天○○有繳納代銷塔位
      保證金或塔位管理費，而向其等3人收取者，據被害人Ｆ
      ○○○、陳善松、天○○於警詢中之指述係未○○、蔡清
      標、邱玉琴及綽號「蔡仔」之成年男子，亦非本案被告黃
      ○○等6人，是此部分常業詐欺犯行顯與本案被告黃○○
      等6人無涉。
四、綜上所述，於積極證據不足為不利於被告黃○○等6人事實
    之認定時，依前揭法律規定及判例意旨，自應為有利於被告
    事實之認定。本院復查無其他確切之事證，足認被告黃○○
    等6人有公訴人所指此部分之常業詐欺犯行，是被告黃○○
    等6人被訴此部分之常業詐欺犯行均尚屬不能證明，應均為
    無罪之諭知，惟公訴人認被告黃○○、Ｊ○○、宙○○此部
    分犯行與前揭論罪科刑之常業詐欺罪部分，俱屬於同一案件
    之部分事實，為實質上一罪之關係，故就被告Ｍ○○、巳○
    ○、Ｄ○○3人均為無罪之諭知，而被告黃○○、Ｊ○○、
    宙○○3人所涉此部分之犯行則爰不另為無罪之諭知。
據上論斷，應依刑事訴訟法第299條第1項前段、第301條第1項，
刑法第2條第1項前段、第28條（修正前）、第340條（修正前
）、第41條第1項前段（修正前）、第38條第1項第2款、第3款（
修正前），中華民國96年罪犯減刑條例第2條第1項第3款、第7條
、第9條，判決如主文。
中    華    民    國    98    年    1     月    20    日
                  刑事第十三庭  審判長  法  官  李秋娟
                                        法  官  黃裕仁
                                        法  官  許月馨
以上正本證明與原本無異。
如不服本判決應於收受判決後10日內向本院提出上訴書狀，並應
敘述具體理由；其未敘述上訴理由者，應於上訴期間屆滿後20日
內向本院補提理由書（均須按他造當事人之人數附繕本）「切勿
逕送上級法院」。
                                        書記官  黃美雲
中    華    民    國    98    年    1     月    20    日
附表一：
┌─┬────┬────┬────┬─────┬───┬─────┬────────┐
│編│被害人  │犯罪時間│購買商品│遭詐騙金額│接洽之│詐騙手段  │備註            │
│號│        │        │        │          │業務員│          │                │
├─┼────┼────┼────┼─────┼───┼─────┼────────┤
│1 │戌○    │92年9月 │17個塔位│105萬4千元│黃呈督│佯稱可以使│1.警詢筆錄參見警│
│  │（已）│10日起至│        │          │蔡清標│客戶取得寶│卷(一)第98頁      │
│  │        │94年1月 │        │          │黃○○│山公園靈骨│2.契約書參見警卷│
│  │        │20日止  │        │          │邱玉琴│塔位之建物│(二)第1至49頁     │
│  │        │        │        │          │      │所有權及附│                │
│  │        │        │        │          │      │隨之土地所│                │
│  │        │        │        │          │      │有權。    │                │
├─┼────┼────┼────┼─────┼───┼─────┼────────┤
│2 │地○○  │92年10月│1個塔位 │6萬2千元  │黃○○│佯稱可以使│1.警詢筆錄參見警│
│  │        │1日     │        │          │Ｊ○○│客戶取得寶│卷(一)第101頁     │
│  │        │        │        │          │      │山公園靈骨│2.契約書參見警卷│
│  │        │        │        │          │      │塔位之建物│(二)第40至52頁    │
│  │        │        │        │          │      │所有權及附│                │
│  │        │        │        │          │      │隨之土地所│                │
│  │        │        │        │          │      │有權。    │                │
├─┼────┼────┼────┼─────┼───┼─────┼────────┤
│3 │癸○○  │92年9月 │15個塔位│104萬元   │Ｄ○○│佯稱可以使│1.警詢筆錄參見警│
│  │        │間      │        │          │      │客戶取得寶│卷(一)第104頁     │
│  │        │        │        │          │      │山公園靈骨│2.契約書參見警卷│
│  │        │        │        │          │      │塔位之建物│(二)第54至57頁、62│
│  │        │        │        │          │      │所有權及附│至65、69至85頁  │
│  │        │        │        │          │      │隨之土地所│                │
│  │        │        │        │          │      │有權。    │                │
├─┼────┼────┼────┼─────┼───┼─────┼────────┤
│4 │己○○（│92年6月6│10個塔位│10萬元    │胡滄海│佯稱可以使│1.警詢筆錄參見警│
│  │以程仕龍│日起至93│        │          │黃○○│客戶取得寶│卷(一)第107頁     │
│  │之名義）│年8月3日├────┼─────┤Ｊ○○│山公園靈骨│2.契約書參見警卷│
│  │        │止      │10個骨灰│62萬元    │孫振剛│塔位之建物│(二)第86至117頁   │
│  │        │        │位      │          │      │所有權及附│                │
│  │        │        ├────┼─────┤      │隨之土地所│                │
│  │        │        │手續費  │30萬元    │      │有權；又佯│                │
│  │        │        │        │（由孫振剛│      │稱代銷需要│                │
│  │        │        │        │收取）    │      │          │                │
│  │        │        ├────┼─────┤      │預收手續費│                │
│  │        │        │        │共計102萬 │      │。        │                │
│  │        │        │        │元        │      │          │                │
├─┼────┼────┼────┼─────┼───┼─────┼────────┤
│5 │壬○○○│92年12月│1個塔位 │6萬2千元  │Ｍ○○│佯稱可以使│1.警詢筆錄參見警│
│  │        │間某日  │        │          │蔡清標│客戶取得寶│卷(一)第111頁     │
│  │        │        │        │          │      │山公園靈骨│2.契約書參見警卷│
│  │        │        │        │          │      │塔位之建物│(二)第119至123頁  │
│  │        │        │        │          │      │所有權及附│3.本院95年度訴字│
│  │        │        │        │          │      │隨之土地所│第531號審理中證 │
│  │        │        │        │          │      │有權。    │述參見本院95年度│
│  │        │        │        │          │      │          │訴字第531號刑事 │
│  │        │        │        │          │      │          │卷(二)第67頁      │
├─┼────┼────┼────┼─────┼───┼─────┼────────┤
│6 │申○○  │92年11月│12個塔位│74萬4千元 │宙○○│佯稱可以使│1.警詢筆錄參見警│
│  │        │19日起至├────┼─────┤      │客戶取得寶│卷(一)第114頁     │
│  │        │93年7月 │2個骨罈 │24萬8千元 │      │山公園靈骨│2.契約書參見警卷│
│  │        │12日止  │位      │          │      │塔位之建物│(二)第124至134頁  │
│  │        │        ├────┼─────┤      │所有權及附│                │
│  │        │        │        │共計99萬2 │      │隨之土地所│                │
│  │        │        │        │千元      │      │有權。    │                │
├─┼────┼────┼────┼─────┼───┼─────┼────────┤
│7 │丁○○  │93年4月 │2個塔位 │12萬4千元 │宙○○│佯稱可以使│1.警詢筆錄參見警│
│  │        │26日    │        │          │邱玉琴│客戶取得寶│卷(一)第117頁     │
│  │        │        │        │          │      │山公園靈骨│2.契約書參見警卷│
│  │        │        │        │          │      │塔位之建物│(二)第146至151頁  │
│  │        │        │        │          │      │所有權及附│3.本院95年度訴字│
│  │        │        │        │          │      │隨之土地所│第531號審理中證 │
│  │        │        │        │          │      │有權。    │述參見本院95年度│
│  │        │        │        │          │      │          │訴字第531號刑事 │
│  │        │        │        │          │      │          │卷(二)第79頁      │
├─┼────┼────┼────┼─────┼───┼─────┼────────┤
│8 │Ｐ○○  │92年9月5│5個塔位 │31萬元    │劉富源│佯稱可以使│1.警詢筆錄參見警│
│  │        │日      │        │          │未○○│客戶取得寶│卷(一)第120頁     │
│  │        │        │        │          │      │山公園靈骨│2.契約書參見警卷│
│  │        │        │        │          │      │塔位之建物│(二)第135至144頁  │
│  │        │        │        │          │      │所有權及附│                │
│  │        │        │        │          │      │隨之土地所│                │
│  │        │        │        │          │      │有權。    │                │
├─┼────┼────┼────┼─────┼───┼─────┼────────┤
│9 │卯○○  │92年7月 │16個塔位│121萬4千元│Ｍ○○│佯稱可以使│1.警詢筆錄參見警│
│  │        │間起至93│        │          │宙○○│客戶取得寶│卷(一)第123頁     │
│  │        │年10月初│        │          │黃○○│山公園靈骨│2.契約書參見警卷│
│  │        │某日止  │        │          │      │塔位之建物│(二)第152至178頁  │
│  │        │        │        │          │      │所有權及附│                │
│  │        │        │        │          │      │隨之土地所│                │
│  │        │        │        │          │      │有權。    │                │
├─┼────┼────┼────┼─────┼───┼─────┼────────┤
│10│寅○○○│92年10月│2個塔位 │12萬4千元 │不詳  │佯稱可以使│1.警詢筆錄參見警│
│  │（以林坤│6日起至 │        │          │      │客戶取得寶│卷(一)第127頁     │
│  │川之名義│93年5月 │        │          │      │山公園靈骨│2.契約書參見警卷│
│  │）      │10日止  │        │          │      │塔位之建物│(二)第179至186頁  │
│  │        │        │        │          │      │所有權及附│                │
│  │        │        │        │          │      │隨之土地所│                │
│  │        │        │        │          │      │有權。    │                │
├─┼────┼────┼────┼─────┼───┼─────┼────────┤
│11│丙○○  │93年3月 │1個塔位 │6萬2千元  │      │佯稱可以使│1.警詢筆錄參見警│
│  │        │10日    │        │          │      │客戶取得寶│卷(一)第131頁     │
│  │        │        │        │          │      │山公園靈骨│2.契約書參見警卷│
│  │        │        │        │          │      │塔位之建物│(二)第187至191頁  │
│  │        │        │        │          │      │所有權及附│                │
│  │        │        │        │          │      │隨之土地所│                │
│  │        │        │        │          │      │有權。    │                │
├─┼────┼────┼────┼─────┼───┼─────┼────────┤
│12│酉○○  │92年9月 │1個塔位 │6萬2千元  │胡滄海│佯稱可以使│1.警詢筆錄參見警│
│  │        │12日    │        │          │      │客戶取得寶│卷(一)第134頁     │
│  │        │        │        │          │      │山公園靈骨│2.契約書參見警卷│
│  │        │        │        │          │      │塔位之建物│(二)第192至195頁  │
│  │        │        │        │          │      │所有權及附│                │
│  │        │        │        │          │      │隨之土地所│                │
│  │        │        │        │          │      │有權。    │                │
├─┼────┼────┼────┼─────┼───┼─────┼────────┤
│13│丑○○  │92年10月│1個塔位 │6萬2千元  │黃○○│佯稱可以使│1.警詢筆錄參見警│
│  │        │2日     │        │          │      │客戶取得寶│卷(一)第135頁     │
│  │        │        │        │          │      │山公園靈骨│2.契約書參見警卷│
│  │        │        │        │          │      │塔位之建物│(二)第197至203頁  │
│  │        │        │        │          │      │所有權及附│                │
│  │        │        │        │          │      │隨之土地所│                │
│  │        │        │        │          │      │有權。    │                │
├─┼────┼────┼────┼─────┼───┼─────┼────────┤
│14│Ｈ○    │92年12月│1個塔位 │6萬2千元  │蔡清標│佯稱可以使│1.警詢筆錄參見警│
│  │        │20日起至├────┼─────┤Ｍ○○│客戶取得寶│卷(一)第139頁     │
│  │        │同年月26│代銷塔位│48萬6千元 │未○○│山公園靈骨│2.契約書參見警卷│
│  │        │日止    │之保證金│（由黃呈督│黃呈督│塔位之建物│(二)第206至213頁  │
│  │        │        │        │詐稱後，潘│      │所有權及附│3.本院95年度訴字│
│  │        │        │        │政親自前往│      │隨之土地所│第531號審理中證 │
│  │        │        │        │長佑公司繳│      │有權；或佯│述參見本院95年度│
│  │        │        │        │交予蔡清標│      │稱託售靈骨│訴字第531號刑事 │
│  │        │        │        │、未○○及│      │塔位需繳交│卷(二)第73頁      │
│  │        │        │        │會計人員收│      │保證金。  │                │
│  │        │        │        │取）      │      │          │                │
│  │        │        ├────┼─────┤      │          │                │
│  │        │        │        │共計54萬8 │      │          │                │
│  │        │        │        │千元      │      │          │                │
├─┼────┼────┼────┼─────┼───┼─────┼────────┤
│15│亥○○  │92年12月│39個塔位│303萬8千元│邱玉琴│佯稱可以使│1.警詢筆錄參見警│
│  │        │間起至93│        │          │黃○○│客戶取得寶│卷(一)第143頁     │
│  │        │年7月12 │        │          │Ｊ○○│山公園靈骨│2.契約書參見警卷│
│  │        │日止    │        │          │      │塔位之建物│(二)第217至259頁  │
│  │        │        │        │          │      │所有權及附│3.本院95年度訴字│
│  │        │        │        │          │      │隨之土地所│第531號審理中證 │
│  │        │        │        │          │      │有權。    │述參見本院95年度│
│  │        │        │        │          │      │          │訴字第531號刑事 │
│  │        │        │        │          │      │          │卷(二)第83頁      │
├─┼────┼────┼────┼─────┼───┼─────┼────────┤
│16│乙○○  │92年7月 │7個塔位 │43萬4千元 │黃呈督│佯稱可以使│1.警詢筆錄參見警│
│  │        │24日起至│        │          │      │客戶取得寶│卷(一)第148頁     │
│  │        │92年8月 │        │          │      │山公園靈骨│2.契約書參見警卷│
│  │        │中旬某日│        │          │      │塔位之建物│(二)第260至270頁  │
│  │        │止      │        │          │      │所有權及附│                │
│  │        │        │        │          │      │隨之土地所│                │
│  │        │        │        │          │      │有權。    │                │
├─┼────┼────┼────┼─────┼───┼─────┼────────┤
│17│Ａ○○  │92年5月 │10個塔位│62萬元    │蔡清標│佯稱可以使│1.警詢筆錄參見警│
│  │        │間某日起│        │          │未○○│客戶取得寶│卷(一)第151頁     │
│  │        │至93年9 │        │          │      │山公園靈骨│2.契約書參見警卷│
│  │        │月7日止 │        │          │      │塔位之建物│(二)第274至280頁、│
│  │        │        │        │          │      │所有權及附│警卷(三)第1至15頁 │
│  │        │        │        │          │      │隨之土地所│                │
│  │        │        │        │          │      │有權。    │                │
├─┼────┼────┼────┼─────┼───┼─────┼────────┤
│18│Ｅ○○  │92年8月 │15個塔位│93萬元    │黃○○│佯稱可以使│1.警詢筆錄參見警│
│  │        │19日起至│        │          │Ｊ○○│客戶取得寶│卷(一)第155頁     │
│  │        │92年12月│        │          │      │山公園靈骨│2.契約書參見警卷│
│  │        │15日止  │        │          │      │塔位之建物│(三)第17至41頁    │
│  │        │        │        │          │      │所有權及附│                │
│  │        │        │        │          │      │隨之土地所│                │
│  │        │        │        │          │      │有權。    │                │
├─┼────┼────┼────┼─────┼───┼─────┼────────┤
│19│玄○○  │92年10月│5個骨罈 │62萬元    │未○○│佯稱可以使│1.警詢筆錄參見警│
│  │        │28日起至│位      │          │黃○○│客戶取得寶│卷(一)第159頁     │
│  │        │93年3月 │        │          │Ｊ○○│山公園靈骨│2.契約書參見警卷│
│  │        │12日止  │        │          │黃呈督│塔位之建物│(三)第47至57頁    │
│  │        │        │        │          │      │所有權及附│                │
│  │        │        │        │          │      │隨之土地所│                │
│  │        │        │        │          │      │有權。    │                │
├─┼────┼────┼────┼─────┼───┼─────┼────────┤
│20│Ｏ○○  │92年6月 │10個骨罈│124萬元   │黃○○│佯稱可以使│1.警詢筆錄參見警│
│  │        │中旬某日│位      │          │Ｊ○○│客戶取得寶│卷(一)第164頁     │
│  │        │起至92年│        │          │黃呈督│山公園靈骨│2.契約書參見警卷│
│  │        │7月24日 │        │          │      │塔位之建物│(三)第61至79頁    │
│  │        │止      │        │          │      │所有權及附│                │
│  │        │        │        │          │      │隨之土地所│                │
│  │        │        │        │          │      │有權。    │                │
├─┼────┼────┼────┼─────┼───┼─────┼────────┤
│21│Ｆ○○○│92年9月 │10個塔位│62萬元    │黃○○│佯稱可以使│1.警詢筆錄參見警│
│  │        │10日起至│        │          │Ｊ○○│客戶取得寶│卷(一)第168頁     │
│  │        │93年10月│        │          │宙○○│山公園靈骨│2.契約書參見警卷│
│  │        │18日止  ├────┼─────┤未○○│塔位之建物│(三)第81至95頁    │
│  │        │        │3個骨罈 │37萬2千元 │蔡清標│所有權及附│3.本院95年度訴字│
│  │        │        │位      │          │邱玉琴│隨之土地所│第531號審理中證 │
│  │        │        ├────┼─────┤      │有權；或佯│述參見本院95年度│
│  │        │        │塔位管理│16萬元    │      │稱應繳交塔│訴字第531號刑事 │
│  │        │        │費      │（由未○○│      │位管理費。│卷(二)第111頁     │
│  │        │        │        │收取12萬元│      │          │                │
│  │        │        │        │，由蔡清標│      │          │                │
│  │        │        │        │收取4萬元 │      │          │                │
│  │        │        │        │）        │      │          │                │
│  │        │        ├────┼─────┤      │          │                │
│  │        │        │        │共計115萬2│      │          │                │
│  │        │        │        │千元      │      │          │                │
├─┼────┼────┼────┼─────┼───┼─────┼────────┤
│22│戊○○  │92年9月 │10個塔位│62萬元    │Ｍ○○│佯稱可以使│1.警詢筆錄參見警│
│  │        │初起至93├────┼─────┤未○○│客戶取得寶│卷(一)第171頁     │
│  │        │年12月17│代銷塔位│15萬元    │      │山公園靈骨│2.契約書及保證書│
│  │        │日止    │之保證金│（由未○○│      │塔位之建物│參見警卷(三)第96至│
│  │        │        │        │收取）    │      │所有權及附│102頁           │
│  │        │        │        │          │      │隨之土地所│                │
│  │        │        │        ├─────┤      │有權；又佯│                │
│  │        │        │        │共計77萬元│      │稱代銷需要│                │
│  │        │        │        │          │      │預收手續費│                │
│  │        │        │        │          │      │。        │                │
├─┼────┼────┼────┼─────┼───┼─────┼────────┤
│23│Ｉ○○  │92年10月│10個骨罈│124萬元   │黃呈督│佯稱可以使│1.警詢筆錄參見警│
│  │        │7日起至 │位      │          │未○○│客戶取得寶│卷(一)第174頁     │
│  │        │93年3月 │        │          │Ｊ○○│山公園靈骨│2.契約書參見警卷│
│  │        │31日止  │        │          │宙○○│塔位之建物│(三)第104至113頁  │
│  │        │        │        │          │      │所有權及附│                │
│  │        │        │        │          │      │隨之土地所│                │
│  │        │        │        │          │      │有權。    │                │
│  │        │        │        │          │      │          │                │
├─┼────┼────┼────┼─────┼───┼─────┼────────┤
│24│Ｋ○    │92年9月 │3個塔位 │18萬6千元 │蔡清標│佯稱可以使│1.警詢筆錄參見警│
│  │        │19日起至├────┼─────┤鄭焰茂│客戶取得寶│卷(一)第177頁     │
│  │        │93年12月│代銷塔位│4萬5千元  │宙○○│山公園靈骨│2.契約書參見警卷│
│  │        │21日止  │之保證金│（由蔡清標│未○○│塔位之建物│(三)第115至126頁  │
│  │        │        │        │收取）    │      │所有權及附│3.本院95年度訴字│
│  │        │        ├────┼─────┤      │隨之土地所│第531號審理中證 │
│  │        │        │        │共計23萬1 │      │有權；又佯│述參見本院95年度│
│  │        │        │        │千元      │      │稱代銷需繳│訴字第531號刑事 │
│  │        │        │        │          │      │交保證金。│卷(二)第108頁     │
│  │        │        │        │          │      │          │                │
├─┼────┼────┼────┼─────┼───┼─────┼────────┤
│25│Ｎ○○  │92年9月 │10個塔位│62萬元    │宙○○│佯稱可以使│1.警詢筆錄參見警│
│  │        │24日起至│        │          │陳麒任│客戶取得寶│卷(一)第180頁     │
│  │        │93年9月 ├────┼─────┤      │山公園靈骨│2.契約書參見警卷│
│  │        │25日止  │15個骨罈│186萬元   │      │塔位之建物│(三)第127至137頁  │
│  │        │        │位      │          │      │所有權及附│                │
│  │        │        ├────┼─────┤      │隨之土地所│                │
│  │        │        │        │共計248萬 │      │有權。    │                │
│  │        │        │        │元        │      │          │                │
├─┼────┼────┼────┼─────┼───┼─────┼────────┤
│26│子○○  │92年11月│3個塔位 │18萬6千元 │宙○○│佯稱可以使│1.警詢筆錄參見警│
│  │        │24日    │        │          │未○○│客戶取得寶│卷(一)第183頁     │
│  │        │        │        │          │      │山公園靈骨│2.契約書參見警卷│
│  │        │        │        │          │      │塔位之建物│(三)第140至148頁  │
│  │        │        │        │          │      │所有權及附│                │
│  │        │        │        │          │      │隨之土地所│                │
│  │        │        │        │          │      │有權。    │                │
├─┼────┼────┼────┼─────┼───┼─────┼────────┤
│27│午○○  │93年4月 │1個塔位 │6萬2千元  │鄭焰茂│佯稱可以使│1.警詢筆錄參見警│
│  │        │27日    │        │          │      │客戶取得寶│卷(一)第186頁     │
│  │        │        │        │          │      │山公園靈骨│2.契約書參見警卷│
│  │        │        │        │          │      │塔位之建物│(一)第189至191頁  │
│  │        │        │        │          │      │所有權及附│                │
│  │        │        │        │          │      │隨之土地所│                │
│  │        │        │        │          │      │有權。    │                │
├─┼────┼────┼────┼─────┼───┼─────┼────────┤
│28│Ｇ○○  │92年9月 │2個塔位 │12萬4千元 │鄭焰茂│佯稱可以使│1.警詢筆錄參見警│
│  │        │17日起至├────┼─────┤Ｍ○○│客戶取得寶│卷(一)第192頁     │
│  │        │93年12月│4個骨罈 │49萬6千元 │宙○○│山公園靈骨│2.契約書及保證書│
│  │        │13日止  │位      │          │黃呈督│塔位之建物│參見警卷(三)第150 │
│  │        │        ├────┼─────┤      │所有權及附│至165頁         │
│  │        │        │代銷塔位│11萬元    │      │隨之土地所│                │
│  │        │        │之保證金│（由黃呈督│      │有權；又稱│                │
│  │        │        │        │收取）    │      │代銷需繳交│                │
│  │        │        ├────┼─────┤      │保證金。  │                │
│  │        │        │        │共計73萬元│      │          │                │
│  │        │        │        │          │      │          │                │
├─┼────┼────┼────┼─────┼───┼─────┼────────┤
│29│辰○○○│92年9月4│30個骨罈│372萬元   │胡滄海│佯稱可以使│1.警詢筆錄參見警│
│  │        │日起至93│位      │          │黃○○│客戶取得寶│卷(一)第204頁     │
│  │        │年9月3日├────┼─────┤黃呈督│山公園靈骨│2.契約書參見警卷│
│  │        │止      │塔位管理│20萬元    │未○○│塔位之建物│(三)第186至201頁  │
│  │        │        │費      │（由黃○○│楊明龍│所有權及附│3.本院95年度訴字│
│  │        │        │        │及Ｊ○○於│Ｍ○○│隨之土地所│第531號審理中證 │
│  │        │        │        │93年9月3日│蔡清標│有權；又稱│述參見本院95年度│
│  │        │        │        │共同收取）│Ｊ○○│客戶購買塔│訴字第531號刑事 │
│  │        │        ├────┼─────┤      │位須繳交管│卷(二)第75頁      │
│  │        │        │        │共計392萬 │      │理費。    │4.本案審理中證述│
│  │        │        │        │元        │      │          │參見本案刑事卷第│
│  │        │        │        │          │      │          │138頁           │
├─┼────┼────┼────┼─────┼───┼─────┼────────┤
│30│天○○  │92年10月│5個塔位 │31萬元    │未○○│佯稱可以使│1.警詢筆錄參見警│
│  │        │1日起至 ├────┼─────┤      │客戶取得寶│卷(一)第206頁     │
│  │        │93年9月 │代銷塔位│5萬元     │      │山公園靈骨│2.長佑公司扣得之│
│  │        │27日止  │之保證金│（由未○○│      │塔位之建物│客戶資料表參見警│
│  │        │        │        │收取）    │      │所有權及附│卷(一)第237頁     │
│  │        │        ├────┼─────┤      │隨之土地所│                │
│  │        │        │        │共計36萬元│      │有權；又稱│                │
│  │        │        │        │          │      │代銷需繳交│                │
│  │        │        │        │          │      │保證金。  │                │
│  │        │        │        │          │      │          │                │
├─┼────┼────┼────┼─────┼───┼─────┼────────┤
│31│Ｌ○○  │92年7月 │2個塔位 │12萬4千元 │胡滄海│佯稱可以使│1.警詢筆錄參見警│
│  │        │間某日起├────┼─────┤未○○│客戶取得寶│卷(一)第209頁     │
│  │        │至93年9 │10個骨罈│111萬6千元│鄭焰茂│山公園靈骨│2.長佑公司扣得之│
│  │        │月3日止 │位      │元        │宙○○│塔位之建物│客戶資料表參見警│
│  │        │        ├────┼─────┤      │所有權及附│卷(一)第236頁     │
│  │        │        │塔位管理│20萬元（由│      │隨之土地所│3.本案審理中證述│
│  │        │        │費      │宙○○於  │      │有權；又稱│參見本案刑事卷第│
│  │        │        │        │93年9月3日│      │客戶購買塔│236頁           │
│  │        │        │        │收取）    │      │位須繳交管│4.收款證明參見本│
│  │        │        │        │          │      │理費。    │案刑事卷第262頁 │
│  │        │        ├────┼─────┤      │          │                │
│  │        │        │        │共計144萬 │      │          │                │
├─┼────┼────┼────┼─────┼───┼─────┼────────┤
│32│梅孟晉  │92年9月 │1個塔位 │6萬2千元  │鄭焰茂│佯稱可以使│1.警詢筆錄參見警│
│  │        │26日    │        │          │未○○│客戶取得寶│卷(一)第211頁     │
│  │        │        │        │          │      │山公園靈骨│2.長佑公司扣得之│
│  │        │        │        │          │      │塔位之建物│客戶資料表參見警│
│  │        │        │        │          │      │所有權及附│卷(一)第236頁     │
│  │        │        │        │          │      │隨之土地所│                │
│  │        │        │        │          │      │有權。    │                │
├─┼────┼────┼────┼─────┼───┼─────┼────────┤
│33│宇○○  │92年7月 │6個塔位 │37萬2千元 │鄭焰茂│佯稱可以使│1.警詢筆錄參見警│
│  │        │間某日起├────┼─────┤邱玉琴│客戶取得寶│卷(一)第213頁     │
│  │        │至93年1 │1個骨罈 │12萬4千元 │綽號「│山公園靈骨│2.原審證述參見原│
│  │        │月5日止 │位      │          │蔡仔」│塔位之建物│審卷(二)第105頁   │
│  │        │        ├────┼─────┤之成年│所有權及附│3.長佑公司扣得之│
│  │        │        │代銷塔位│12萬元    │男子  │隨之土地所│客戶資料表參見警│
│  │        │        │之保證金│（由邱玉琴│      │有權；又佯│卷(一)第235頁     │
│  │        │        │        │與綽號「蔡│      │稱代銷需繳│4.契約書參見本院│
│  │        │        │        │仔」之成年│      │交保證金。│95年度訴字第531 │
│  │        │        │        │男子共同收│      │          │號刑事卷(二)第123 │
│  │        │        │        │取）      │      │          │至132頁         │
│  │        │        ├────┼─────┤      │          │                │
│  │        │        │        │共計61萬6 │      │          │                │
│  │        │        │        │千元      │      │          │                │
│  │        │        │        │          │      │          │                │
├─┼────┼────┼────┼─────┼───┼─────┼────────┤
│34│辛○○○│92年3月 │15個塔位│          │劉富源│佯稱可以使│1.警詢筆錄參見警│
│  │（由余富│間某日  ├────┤合計322萬4│未○○│客戶取得寶│卷(一)第216頁     │
│  │雄以余廖│        │36個骨罈│千元      │黃呈督│山公園靈骨│2.長佑公司扣得之│
│  │秀真名義│        │位      │          │黃○○│塔位之建物│客戶資料表參見警│
│  │承購）  │        ├────┼─────┤Ｊ○○│所有權及附│卷(一)第235頁     │
│  │        │        │塔位管理│217萬5千元│      │隨之土地所│3.本案審理中證述│
│  │        │        │費      │（於93年6 │      │有權；又稱│參見本案刑事卷第│
│  │        │        │        │月30日以面│      │客戶購買塔│218頁           │
│  │        │        │        │額130萬5千│      │位須繳交管│                │
│  │        │        │        │元支票乙紙│      │理費。    │                │
│  │        │        │        │交付予陳瑞│      │          │                │
│  │        │        │        │賢、Ｊ○○│      │          │                │
│  │        │        │        │2人共同收 │      │          │                │
│  │        │        │        │受；於93年│      │          │                │
│  │        │        │        │8月6月以面│      │          │                │
│  │        │        │        │額87萬元支│      │          │                │
│  │        │        │        │票乙紙，交│      │          │                │
│  │        │        │        │付予黃呈督│      │          │                │
│  │        │        │        │、未○○共│      │          │                │
│  │        │        │        │同收受）  │      │          │                │
│  │        │        ├────┼─────┤      │          │                │
│  │        │        │        │共計539萬9│      │          │                │
│  │        │        │        │千元      │      │          │                │
├─┼────┼────┼────┼─────┼───┼─────┼────────┤
│35│Ｃ○○  │92年9月 │12個塔位│74萬4千元 │黃○○│佯稱可以使│1.警詢筆錄參見警│
│  │        │間某日  │        │          │Ｊ○○│客戶取得寶│卷(一)第219頁     │
│  │        │        │        │          │蔡清標│山公園靈骨│2.長佑公司扣得之│
│  │        │        │        │          │      │塔位之建物│客戶資料表參見警│
│  │        │        │        │          │      │所有權及附│卷(一)第235頁     │
│  │        │        │        │          │      │隨之土地所│                │
│  │        │        │        │          │      │有權。    │                │
├─┼────┼────┼────┼─────┼───┼─────┼────────┤
│36│甲○○  │92年11月│2個塔位 │12萬4千元 │鄭焰茂│佯稱可以使│1.警詢筆錄參見警│
│  │        │24日    │        │          │李政謨│客戶取得寶│卷(一)第222頁     │
│  │        │        │        │          │宙○○│山公園靈骨│2.長佑公司扣得之│
│  │        │        │        │          │未○○│塔位之建物│客戶資料表參見警│
│  │        │        │        │          │      │所有權及附│卷(一)第236頁     │
│  │        │        │        │          │      │隨之土地所│                │
│  │        │        │        │          │      │有權。    │                │
├─┼────┼────┼────┼─────┼───┼─────┼────────┤
│37│Ｂ○○  │92年7月 │30個骨罈│3百72萬元 │黃○○│佯稱可以使│1.警詢筆錄參見警│
│  │（已）│24日起至│位      │          │蔡清標│客戶取得寶│卷(一)第225頁     │
│  │        │93年6月 ├────┼─────┤未○○│山公園靈骨│2.契約書參見警卷│
│  │        │25日止  │代銷保證│90萬元    │黃呈督│塔位之建物│(三)第206至250頁  │
│  │        │        │金      │（由未○○│      │所有權及附│3.本院95年度訴字│
│  │        │        │        │收取）    │      │隨之土地所│第531號審理中證 │
│  │        │        │        │          │      │有權；又佯│述參見本院95年度│
│  │        │        ├────┼─────┤      │稱由政府收│訴字第531號刑事 │
│  │        │        │        │462萬元   │      │購需繳納保│卷(二)第114頁     │
│  │        │        │        │          │      │證金。    │                │
└─┴────┴────┴────┴─────┴───┴─────┴────────┘
附表二：
┌──┬───────────────┬───────┐
│編號│證物名稱                      │數量          │
├──┼───────────────┼───────┤
│１  │戶名為「長佑生活事業股份有限公│9本           │
│    │司」及「未○○」之銀行存摺    │              │
├──┼───────────────┼───────┤
│２  │支票簿                        │2本           │
├──┼───────────────┼───────┤
│３  │郵政劃撥儲金提款單            │1本           │
├──┼───────────────┼───────┤
│４  │長佑公司推銷活動紀錄          │1份（計8頁）  │
├──┼───────────────┼───────┤
│５  │靈骨塔交易申購單              │131份         │
├──┼───────────────┼───────┤
│６  │靈骨塔交易受訂單              │36份          │
├──┼───────────────┼───────┤
│７  │客戶及接洽業務對照表          │16張          │
├──┼───────────────┼───────┤
│８  │長佑公司自92年5月1日至92年12月│1份           │
│    │31日及93年9月1日至93年12月15日│              │
│    │止之各月總分類帳              │              │
├──┼───────────────┼───────┤
│９  │長佑公司開立交易發票收款證明影│89份          │
│    │本                            │              │
├──┼───────────────┼───────┤
│10  │靈骨塔建物所有權狀影本        │1份           │
├──┼───────────────┼───────┤
│11  │交易契約書                    │6份           │
├──┼───────────────┼───────┤
│12  │交易保證書                    │6份           │
├──┼───────────────┼───────┤
│13  │長佑公司對客戶催收信函        │12份          │
├──┼───────────────┼───────┤
│14  │客戶要求退款信函              │6份           │
├──┼───────────────┼───────┤
│15  │匯款單                        │124張         │
├──┼───────────────┼───────┤
│16  │員工工作日報表                │997張         │
├──┼───────────────┼───────┤
│17  │空白買賣契約書                │93張          │
├──┼───────────────┼───────┤
│18  │寶山紀念公園相簿              │1本（共99張） │
├──┼───────────────┼───────┤
│19  │9-12月業務分紅一覽表          │1張           │
├──┼───────────────┼───────┤
│20  │推銷對象名冊                  │394張         │
├──┼───────────────┼───────┤
│21  │客戶使用憑證備忘表            │1張           │
├──┼───────────────┼───────┤
│22  │客戶資料表                    │40張          │
├──┼───────────────┼───────┤
│23  │塔位業績報表                  │12張          │
├──┼───────────────┼───────┤
│24  │業績收入表                    │3張           │
├──┼───────────────┼───────┤
│25  │未○○簽發支票正本            │2紙           │
└──┴───────────────┴───────┘
附錄論罪科刑法條
刑法第339條
意圖為自己或第三人不法之所有，以詐術使人將本人或第三人之
物交付者，處5年以下有期徒刑、拘役或科或併科1千元以下罰金
。
以前項方法得財產上不法之利益或使第三人得之者，亦同。
前二項之未遂犯罰之。
刑法第340條：
以犯前條之罪為常業者，處1年以上7年以下有期徒刑，得併科5
萬元以下罰金。


司法院資訊處製作；財團法人民間司法改革基金會備份。
